【裁判字號】    95,交抗,84
【裁判日期】    950126
【裁判案由】    違反道路交通管理處罰條例
【裁判全文】
臺灣高等法院交通事件裁定              95年度交抗字第84號
抗  告  人
即受處分人  甲○○○交通股份有限公司
代  表  人  乙○○
上列抗告人因違反道路交通管理處罰條例案件，不服臺灣板橋地
方法院，中華民國94年12月26日所為裁定（94年度交聲字第2120
號），提起抗告，本院裁定如下：
    主  文
抗告駁回。
    理  由
一、原裁定意旨略以：本件異議人所有之車牌號碼255─ＡＪ號
    營業貨運曳引車，於94年10月26日15時48分許，行經臺北市
    ○○○路與環河北路路口，因違規裝載貨物超過核定之重量
    （總重63.05公噸、核定重量35公噸、超載重量28.05公噸）
    ，為警當場攔查舉發之情，業據異議人於異議狀自承在卷，
    並有過磅單影本、臺北市政府警察局掌電字第Ａ5Ｋ902207
    號舉發違反道路交通管理事件通知單影本在卷可稽，堪信為
    真實。且該地磅甫經經濟部標準檢驗局於94年9月9日檢定合
    格，尚在有效期限內一節，亦有該局編號Ａ00000000號合格
    證書一件在卷可憑。異議人雖辯稱因雨勢太大，含水量過多
    云云，然衡情異議人既為貨運業者，理應知悉所運送之土方
    會因下雨致吸水增加重量，而做好防水、防雨等防範措施，
    並於行前重新過磅，方得載貨上路，否則即應停止行駛，嗣
    風雨緩和後再行載運，詎異議人捨此不為，未做好防護措施
    ，復未於汽車行駛上路前重新過磅，致該土方因吸水增加重
    量而超載，異議人顯有過失甚明。此外，前開道路交通管理
    處罰條例第29條之2條文，並未有扣除所裝載貨物含水量之
    規定，且當時所裝載貨物、駕駛人係隨該車行駛，車輛裝載
    超過核定之總重量，自有危害之虞，為維護道路行車秩序及
    保障他人生命財產安全，車輛行駛公路，自應依規定裝載，
    是其所辯並不足採，而駁回其異議。
二、抗告意旨略以：原裁定以「異議人於行前重新過磅，方得載
    貨上路，否則即應停止行駛，嗣風雨緩和後再行載運，詎異
    議人捨此不為，未做好防護措施，復未於汽車行駛上路前重
    新過磅，致該土方因吸水增加重量而超載，異議人顯有過失
    甚明」，依此，如遇雨數十天，則抗告人將無法營業，實情
    非得已；另當日係因雨勢太大，造成含水量過多，本件之車
    輛之尾車係一標準車斗，而依標準車斗所裝載之土方，不可
    能裝載至63.05公噸，本件取締舉發之「過磅過程中」顯有
    瑕疵，爰請重新過磅並撤銷原裁定云云。
三、按汽車裝載貨物超過核定之總重量、總聯結重量者，處汽車
    所有人罰鍰，並記汽車違規紀錄一次，其應歸責於汽車駕駛
    人時，除依第3項處汽車駕駛人罰鍰及依第63條第1項第2款
    記點外，汽車所有人仍應記該汽車違規紀錄一次；且有該情
    形者，應責令改正或當場禁止通行，並處新臺幣（下同）
    10,000元罰鍰，超載10公噸以下者，以總超載部分，每1公
    噸加罰1,000元；超載逾10公噸至20公噸以下者，以總超載
    部分，每1公噸加罰2,000元；超載逾20公噸至30公噸以下者
    ，以總超載部分，每1公噸加罰3,000元；超載逾30公噸者，
    以總超載部分，每1公噸加罰5,000元。未滿1公噸以1公噸計
    算，道路交通管理處罰條例第29之2條第1項及第3項著有規
    定；又半聯結車之總聯結重量不得超過35公噸，此亦為道路
    交通安全規則第38條所明文。
四、經查：
（一）本件抗告人所有之車牌號碼255─AJ號營業貨運曳引車，
      於94年10月26日15時48分許，行經臺北市○○○路與環河
      北路路口，因違規裝載貨物超過核定之重量（總重63.05
      公噸、核定重量35公噸、超載重量28.05公噸），為警當
      場攔查舉發之情，此為抗告人所不否認，並有過磅單影本
      、臺北市政府警察局掌電字第Ａ5Ｋ902207號舉發違反道
      路交通管理事件通知單影本在卷可稽（見94年度交聲字第
      2120號卷，第3、8、10、11頁）。且該地磅甫經經濟部標
      準檢驗局於94年9月9日檢定合格，尚在有效期限內一節，
      亦有該局編號Ａ00000000號合格證書一件在卷可憑（見94
      年度交聲字第2120號卷，第17頁），是抗告人所有上開營
      業貨運曳引車確有於上揭時地載運超重28.05公噸之事實
      ，堪予認定。
（二）抗告意旨雖以，據該營業貨運曳引車行照所示，以標準車
      斗之容積，即令裝載超量亦不致有超重28.05公噸之情形
      發生云云，復質疑松江地磅廠磅秤之準確性。惟按道路交
      通管理處罰條例第29條之2第3項規定既係規範汽車裝載貨
      物超過核定重量之違規行為，而非規範裝載貨物超過規定
      之長度、寬度、高度之違規行為，且裝載物之內容、質量
      、密度均足影響於裝載重量，非僅裝載容積一因素而已。
      且該地磅甫經經濟部標準檢驗局於94年9月9日檢定合格，
      尚在有效期限內，足證該磅秤之準確性。此外，抗告意旨
      請求重新予以過磅之部分，因當日前開車輛所裝載之土方
      ，係因連日大雨以致含水量過多，然含水量多寡係屬無法
      重新檢驗之事實，抗告人仍執前詞質疑該地磅磅秤之準確
      性，並非可採。
（三）抗告人雖辯稱因雨勢太大，含水量過多，若天雨數十日，
      將使其無法營業云云，然衡情異議人既為貨運業者，理應
      知悉所運送之土方會因下雨致吸水增加重量，而做好防水
      、防雨等防範措施，並於行前重新過磅，方得載貨上路，
      否則即應停止行駛，嗣風雨緩和後再行載運，詎抗告人捨
      此不為，未做好防護措施，復未於汽車行駛上路前重新過
      磅，致該土方因吸水增加重量而超載，顯有違反前開規定
      之事實，且當時所裝載貨物、駕駛人係隨該車行駛，車輛
      裝載超過核定之總重量，自有危害之虞，為維護道路行車
      秩序及保障他人生命財產安全，車輛行駛公路，自應依規
      定裝載，豈可為求營業而置他人生命財產之危害而不顧，
      抗告人執此指摘原裁定，為無理由。
五、綜上所述，本件抗告人所有之前揭營業貨運曳引車之違規事
    實明確，原審因而裁定駁回異議，經核於法並無不合，抗告
    人執前述抗告意旨，任意指原裁定不當，求予撤銷改判，為
    無理由，應予駁回。
據上論結，應依道路交通案件處理辦法第26條，刑事訴訟法第
412條，裁定如主文。
中    華    民    國    95    年    1    月    26     日
                刑事第三庭審判長法  官  許國宏
                                法  官  楊貴志
                                法  官  林銓正
以上正本證明與原本無異。
不得再抗告。
                                書記官  陳玲憶
中    華    民    國    95    年    2     月    6     日


司法院資訊處製作；財團法人民間司法改革基金會備份。
